【裁判字號】    94,簡上,691
【裁判日期】    950414
【裁判案由】    排除侵害
【裁判全文】
臺灣臺北地方法院民事判決             94年度簡上字第691號
上  訴  人
即反訴原告  甲○○
被 上訴 人
即反訴被告  乙○○
上列當事人間請求排除侵害事件，上訴人對於中華民國94年10
月7日本院新店簡易庭93年度店簡字第1079號第一審判決提起上
訴，本院於95年4月4日言詞辯論終結，判決如下：
    主  文
上訴駁回。
第二審訴訟費用由上訴人負擔。
    事實及理由
一、本件上訴人反訴主張：坐落台北縣石碇鄉隆盛村雙溪62號、
    64號建物（以下稱62號、64號建物）係其所有，該64號建物
    後方空地（下稱系爭空地），原被保留為公共防火巷及62號
    建物地下後門出入道路，詎被上訴人竟於民國87至88年間未
    經上訴人之同意，在系爭空地上加蓋如附件複丈成果圖所示
    「上訴人（64號）主張之部分編號Ａ、Ｂ所示4平方尺及5平
    方公尺之建物」供他人營業使用，污染環境衛生，妨害上訴
    人權利之行使，爰依民法第767條物上請求權之法律關係，
    請求被上訴人應將台北縣石碇鄉隆盛村雙溪64號1樓如附件
    複丈成果圖上訴人（64號）主張之部分編號Ａ所示4平方公
    尺建物，及毗鄰之66號1樓如附件複丈成果圖上訴人（64號
    ）主張之部分編號Ｂ所示5平方公尺建物均拆除，並將所占
    土地返還上訴人等語。
二、被上訴人辯以：台北縣石碇鄉隆盛村雙溪66號建物（下稱66
    號建物）為被上訴人所有，而系爭土地上如附件複丈成果圖
    所示「上訴人（64號）主張之部分編號Ａ、Ｂ所示4平方尺
    及5平方公尺建物」，係被上訴人所建，與同處被上訴人所
    有之66號建物合併使用，為66號建物不可分之一部分，該建
    物雖無保存登記，然仍屬被上訴人所有之物。又系爭土地為
    林務局及高黃建智所有，其等曾於60年間代表地主當面告知
    家父，該地面積坪數甚少，不需收取租金，上訴人並非所有
    權人無權請求被上訴人拆除上開建物，並將所占之土地返還
    與上訴人等語。
三、本件經原法院判決駁回上訴人上開之反訴，上訴人不服，上
    訴聲明為：（一）原判決不利於上訴人部分廢棄。（二）廢
    棄部分，被上訴人應將台北縣石碇鄉隆盛村雙溪64號1樓如
    附件複丈成果圖上訴人（64號）主張之部分編號Ａ所示4平
    方公尺建物及毗鄰之66號1樓如附件複丈成果圖上訴人（64
    號）主張之部分編號Ｂ所示5平方公尺建物均拆除並將所占
    土地返還上訴人。被上訴人則聲明：上訴駁回。（原判決駁
    回被上訴人提起之本訴部分，未據被上訴人上訴聲明不服，
    已告確定。）
四、按「所有人對於無權占有或侵奪其所有物者，得請求返還之
    。對於妨害其所有權者，得請求除去之。」民法第767條前
    段定有明文。此為所有人之物上請求權，其要件之一為：請
    求權人須為失去占有之所有人，是物上請求權，須所有人始
    得行使之（最高法院52年台上字第904號判例參照）。
五、經查：如附件複丈成果圖「上訴人（64號）主張之編號Ａ所
    示4平方尺建物」，及毗鄰之66號1樓如附件複丈成果圖「上
    訴人（64號）主張之編號Ｂ所示5平方公尺建物」，分別係
    坐落於台北縣石碇鄉○○段雙溪小段182-1地號及同地段182
    -2地號土地，現由被上訴人占有使用等情，為兩造所不爭執
    ，並經原法院會同台北縣新店地政事務所派員至現場勘驗測
    量屬實，有勘驗筆錄及複丈成果圖在卷可憑（原審卷第41至
    42頁、第45頁），堪信被上訴人固係如附件複丈成果圖「上
    訴人（64號）主張編號Ａ所示4平方尺建物，及編號Ｂ所示5
    平方公尺建物之占有人，惟該建物坐落於台北縣石碇鄉○○
    段雙溪小段182-1地號及同地段182-2地號土地，該等土地分
    別屬於國有土地，現由行政院農業委員會林務局管理，及屬
    於訴外人高火盛等12人所共有，亦有各該土地登記第2類謄
    本在卷可憑（原審卷第146至150頁），可知，上訴人並非各
    該土地之所有權人，則依上開有關民法第767條前段物上請
    求權之說明，上訴人自無行使上開物上請求權之權。
六、綜上所述，上訴人依民法第767條前段物上請求權訴請如其
    聲明所示，為無理由，不應准許。原審就此部分為上訴人敗
    訴之判決，依法並無不合。上訴意旨指摘原判決此部分不當
    ，求予廢棄改判，為無理由，應予駁回。
七、本件事證已臻明確，兩造其餘攻擊防禦方法及舉證，經核與
    判決結果均無影響，爰不另一一論述，併此敘明。
八、據上論結，本件上訴為無理由，依民事訴訟法第436條之1第
    3項、第449條第1項、第78條，判決如主文。
中    華    民    國    95    年    4    月    14    日
                  民事第四庭  審判長  法  官  林麗玲
                                      法  官  劉又菁
                                      法  官  陳邦豪
以上正本係照原本作成。
本判決不得上訴。
中    華    民    國    95    年    4    月    14    日
                                      書記官  薛德芬


司法院資訊處製作；財團法人民間司法改革基金會備份。
